【裁判字號】    99,台上,3179
【裁判日期】    990527
【裁判案由】    違反毒品危害防制條例
【裁判全文】
最高法院刑事判決            九十九年度台上字第三一七九號
上  訴  人  台灣高等法院台中分院檢察署檢察官
上  訴  人
即  被  告  甲○○
            乙○○
上列上訴人等因被告等違反毒品危害防制條例案件，不服台灣高
等法院台中分院中華民國九十七年六月二十四日第二審更審判決
（九十六年度上更(一)字第三五一號，起訴案號：台灣彰化地方法
院檢察署九十五年度偵字第八一八七、一０八六二號），提起上
訴，本院判決如下：
    主  文
原判決關於乙○○罪刑及無罪部分均撤銷。
乙○○部分不受理。
其他上訴駁回。
    理  由
一、上訴駁回部分（即上訴人即被告甲○○部分）：
按刑事訴訟法第三百七十七條規定，上訴於第三審法院，非以判
決違背法令為理由，不得為之。是提起第三審上訴，應以原判決
違背法令為理由，係屬法定要件。如果上訴理由書狀並未依據卷
內訴訟資料，具體指摘原判決不適用何種法則或如何適用不當，
或所指摘原判決違法情事，顯與法律規定得為第三審上訴理由之
違法情形，不相適合時，均應認其上訴為違背法律上之程式，予
以駁回。本件檢察官上訴意旨略稱：(一)、原判決於理由欄說明謝
秀鳳、楊惠娟、張素娥、洪敬維、柯嘉興、黃富汕等人於警詢中
陳述各情為有證據能力。而黃富汕於警詢及檢察官偵查中已詳為
說明其向甲○○購買甲基安非他命之時、地，並指認甲○○、乙
○○之照片，復有相關通訊監察譯文可稽。乃原判決說明檢察官
所舉之證據不能證明甲○○有此部分之犯行，於法有違。(二)、依
乙○○、甲○○相關供述各情，參照相關通訊監察譯文內容以觀
，足見彼等二人有共同販賣甲基安非他命之犯行。又乙○○、甲
○○在第一審審理中認罪之內容，包括乙○○、甲○○共同販賣
甲基安非他命與黃富汕十次之犯行，甲○○並明確坦承販賣甲基
安非他命與楊惠娟三次，及販賣甲基安非他命與黃富汕十次之犯
行。另參照乙○○、甲○○自民國九十五年一月間起至同年五月
五日止，有共同販賣海洛因與黃建彰、洪敬維、柯嘉興之犯行；
乙○○、甲○○二人間係同居之關係等情。足見原判決認甲○○
僅販賣甲基安非他命與楊惠娟、黃富汕各一次等情，於法有違等
語。上訴人即被告甲○○上訴意旨略稱：(一)、甲○○之所以於第
一審審理中認罪，係因對法律之認知不足，及因公設辯護人之遊
說，甲○○因此遭判處重刑，而相關證人於原審審理中已為有利
於甲○○之證述。又警方為如原判決事實欄二所示之搜索時，只
有張素娥在場，嗣後警方向謝秀鳳騙稱：甲○○已經承認賣毒品
給你，如再不合作則休想回去等語，謝秀鳳只好配合警方為不實
之供述，而謝秀鳳於原審審理中已到庭證述上情；警方向張素娥
稱：最好識相一點，否則一併以販賣毒品罪移送等情，張素娥因
而於警詢中為不利於甲○○之供述，然張素娥嗣已為有利於甲○
○之證述。乃原審竟不採謝秀鳳、張素娥有利於甲○○證述各情
，而逕為不利於甲○○之認定，於法有違。(二)、乙○○係於甲○
○不知情之情形下販賣毒品，甲○○確不認識洪敬維、柯嘉興等
人，而乙○○、洪敬維、柯嘉興已於原審審理中為有利於甲○○
之證述。曾繡碧雖曾於半小時內打二十五通電話與甲○○，要甲
○○拿價格五千元之甲基安非他命與曾繡碧，而甲○○當時正在
打牌而隨口應答：好啦！好啦！。楊惠娟於原審審理中供稱：伊
都是與林慶忠向甲○○購買甲基安非他命，伊以為是甲○○販賣
甲基安非他命與伊等情，甲○○曾聲請原審傳喚林慶忠到庭調查
，然原審未傳喚林慶忠到庭調查，亦未說明何以不為傳喚調查之
理由。甲○○僅曾送一包甲基安非他命與黃富汕，乃警方及檢察
官竟將通訊監察譯文中關於談及金錢部分，解釋成係販賣甲基安
非他命之價錢及暗號，而黃富汕嗣於原審審理中已為有利於甲○
○之證述。乃原審未詳細斟酌上情，逕為不利於甲○○之認定，
於法有違等語。
惟查：(一)、原判決認定甲○○有原判決事實欄所記載，即共同連
續販賣第一級毒品、販賣第一級毒品、販賣及共同販賣第二級毒
品之犯行，係以訊據甲○○坦承於如原判決事實欄二所載時、地
，為警查獲並扣得如原判決事實欄二所載之海洛因、甲基安非他
命等物。甲○○雖否認有原判決事實欄一所載之犯行，辯稱：伊
係與張素娥一起合資購買毒品，及與楊惠娟一同施用毒品，並無
償提供毒品與黃富汕云云。然查甲○○於第一審審理中就如原判
決事實欄所載之犯行坦承不諱，核與證人張素娥、謝秀鳳、楊惠
娟、曾繡碧、黃富汕、黃建彰、洪敬維、柯嘉興等人所證述之情
節相符，並有查獲現場相關照片、甲○○與購毒者聯絡購毒事宜
之通訊監察譯文及錄音資料、通聯調閱查詢單等在卷可稽。此外
並有扣案如原判決事實欄二所載之海洛因、甲基安非他命等物可
資佐證，而扣案之海洛因、甲基安非他命經送鑑驗結果，確含有
海洛因、甲基安非他命成份，有法務部調查局九十五年十月二十
四日調科壹字第０九五二三０三０二二０號鑑定書、九十七年五
月十六日管檢字第０九七０００四六二四號鑑定書附卷可證。依
甲○○、乙○○證述各情，足見甲○○確係基於營利之意圖而為
本件犯行。謝秀鳳、楊惠娟、張素娥、洪敬維、柯嘉興、黃富汕
等人嗣為有利於甲○○改稱各情，及乙○○證稱：伊未與甲○○
共同販賣毒品等語，均核與調查所得之事證不符，係屬事後迴護
甲○○之詞，不足採信。甲○○否認辯解各情，無非係屬事後卸
責之詞，不足採信。(二)、原判決另以公訴意旨略稱：甲○○另有
如原判決理由欄六、(一)、(二)、(三)、所示，即販賣海洛因與謝秀鳳
，及販賣甲基安非他命與楊惠娟、黃富汕之犯行。訊據甲○○否
認有此部分之犯行，而檢察官雖指甲○○於九十五年八月間，販
賣海洛因與謝秀鳳九次；於九十五年七、八月間，販賣甲基安非
他命與楊惠娟二次；於九十五年六至八月間，甲○○與乙○○共
同販賣甲基安非他命與黃富汕九次云云，然檢察官並不能舉證證
明甲○○為上開犯行之確切時、地。又甲○○雖於第一審審理中
自白此部分之犯行，然並無證據可資證明甲○○此部分之自白係
屬事實。檢察官所舉之證據並不能證明甲○○有此部分之犯行，
此外亦無其他證據足資證明甲○○確應負此部分罪責等情，予以
綜合判斷。因而撤銷第一審關於甲○○部分之判決，就上開(一)部
分改判論處甲○○共同連續販賣第一級毒品、販賣第一級毒品（
二罪）、販賣第二級毒品（三罪，其中一罪為共同販賣）（均累
犯）罪刑，及就上開(二)部分說明檢察官認此部分與上開論罪科刑
部分，具有集合犯實質上一罪之關係，爰就此部分不另為無罪之
諭知，已說明其認定論斷所憑之依據及理由。按證據之取捨與證
據之證明力如何，均屬事實審法院得自由裁量、判斷之職權；苟
其此項裁量、判斷，並不悖乎通常一般之人日常生活經驗之定則
或論理法則，又於判決內論敘其何以作此判斷之心證理由者，即
不得任意指摘其為違法，而據為提起第三審上訴之合法理由。又
檢察官就被告犯罪事實，應負舉證責任，並指出證明之方法，刑
事訴訟法第一百六十一條第一項定有明文。且認定犯罪事實所憑
之證據，雖不以直接證據為限，間接證據亦包括在內，然而無論
直接證據或間接證據，其為訴訟上之證明，須於通常一般人均不
致有所懷疑，而得確信其為真實之程度者，始得據為有罪之認定
，倘其證明尚未達到此一程度，而有合理之懷疑存在時，即不能
遽為不利於被告之認定。原審綜合斟酌前述各項事證，及黃富汕
就前揭(二)部分之相關供述，前後不盡明確一致等情，據以認定甲
○○有前揭(一)部分之犯行，及論斷說明不能證明甲○○有上開(二)
部分之犯行等情，乃屬其採證職權之合法行使，不容任意指為違
法。原判決已說明檢察官所舉之證據，其不能證明甲○○有前揭
(二)部分犯行之理由，檢察官另援引相關供述證據為不利於甲○○
之推論，復未依據卷內資料說明相關通訊監察譯文所載內容如何
，任意指摘原判決就上開(二)部分之論斷說明不當，並非有據。原
判決已說明謝秀鳳、張素娥、洪敬維、柯嘉興、黃富汕、乙○○
等嗣於原審為有利於甲○○改稱各情，核與調查所得之事證不符
，係屬事後迴護甲○○之詞，不足採信（原判決理由欄一、(五)）
等情明確。縱認原判決就謝秀鳳、張素娥、洪敬維、柯嘉興、黃
富汕、乙○○相關證述各情，未逐句說明何以不能為有利於甲○
○論斷之理由，而有微疵，然於判決之結果並無影響，依刑事訴
訟法第三百八十條規定，仍不得據為合法之第三審上訴理由。按
有利於被告之證據不採納及應於審判期日調查之證據，係指該證
據倘予採納或經調查所能證明者，得以推翻原審判決所確認之事
實，而得據以為不同之認定而言。如非事理所必然，或係無從調
查之證據方法，即欠缺其調查之必要性，縱未調查，或未於理由
特加說明，均與所謂違背法令之情形不相適合。甲○○於原審審
理中雖曾陳稱：楊惠娟部分如有需要，可傳喚林慶忠出庭作證云
云。然原判決已說明楊惠娟有利於甲○○證述各情，其不能為有
利於甲○○論斷之理由，即認並無再傳喚林慶忠到庭作證之必要
。且原審縱再傳喚林慶忠到庭調查，亦非得以推翻原審判決所確
認之事實，而得據以為不同之認定，尚不得任意指摘原審有應調
查之證據而未予調查之違法。而本院為法律審，甲○○在本院又
為此爭執，自非依據卷內資料執為指摘之合法上訴第三審理由。
檢察官、甲○○徒憑己意或就原判決已有說明之事項，或就原審
判斷證據證明力之合法職權行使，漫指其違法，重為單純事實上
之爭執，難謂係適法上訴第三審之理由，彼等此部分上訴違背法
律上之程式，應予駁回。
二、不受理部分（即上訴人即被告乙○○部分）：
按被告死亡者，應諭知不受理之判決，刑事訴訟法第三百零三條
第五款定有明文。又被告在第二審法院判決後合法上訴第三審法
院中死亡者，依同法第三百九十四條第一項但書、第三百九十三
條第五款、第三百九十八條第三款、第三百八十七條之規定，第
三審之審判亦應有上開條款之適用。本件上訴人即被告乙○○因
連續販賣第一級毒品案件，經原審撤銷第一審關於乙○○部分之
判決，改判論處乙○○共同連續販賣第一級毒品罪刑，及就乙○
○被訴販賣第二級毒品部分為其無罪之諭知，檢察官、乙○○不
服，分別於九十七年七月九日、同年七月十日合法提起第三審上
訴，繫屬於本院，嗣乙○○於九十七年十一月十四日死亡，有彰
化縣伸港鄉戶政事務以九十九年五月三日伸鄉戶字第０九九００
００八八一號函所檢送之乙○○戶籍謄本附卷可稽。依上開說明
，應由本院將原判決關於乙○○罪刑及無罪部分撤銷，另為不受
理之判決。
據上論結，應依刑事訴訟法第三百九十五條前段、第三百九十七
條、第三百九十八條第三款、第三百零三條第五款，判決如主文
。
中    華    民    國  九十九  年    五    月  二十七  日
                      最高法院刑事第一庭
                          審判長法官  董  明  霈
                                法官  林  茂  雄
                                法官  張  祺  祥
                                法官  黃  正  興
                                法官  洪  昌  宏
本件正本證明與原本無異
                                      書  記  官
中    華    民    國  九十九  年    六    月    三    日
                                                      K

司法院資訊處製作；財團法人民間司法改革基金會備份。
